【裁判字號】    96,交聲,1431
【裁判日期】    970724
【裁判案由】    聲明異議
【裁判全文】
臺灣高雄地方法院交通事件裁定        96年度交聲字第1431號
原處分機關  高雄市政府交通局
異  議  人  乙○○
上列異議人因違反道路交通管理處罰條例案件，對於高雄市政府
交通局中華民國96年11月20日所為之裁決處分（原處分案號：高
市府交裁字第裁32-BO0000000號）聲明異議，本院裁定如下：
       主  文
原處分關於罰鍰新臺幣壹萬零捌佰元之處分撤銷。
前項撤銷部分，乙○○不罰。
       理  由
一、聲明異議意旨略以：異議人即受處分人乙○○所有之車號
    SFI-338 號輕型機車已於民國95年12月19日申請報廢並繳回
    牌照及行照，自95年間報廢該機車後即未使用該機車，異議
    人並未有駕駛報廢登記車輛之違規事實，亦不認識當時駕駛
    報廢車輛之駕駛人甲○○，爰依法聲明異議等語。
二、按報廢登記之汽車仍行駛者，處汽車所有人新臺幣（下同）
    3,600 元以上10,800元以下罰鍰，並禁止其行駛，車輛並沒
    入之，道路交通管理處罰條例第12條第1 項第9 款、第2 項
    前段分別定有明文。惟按受舉發違反道路交通管理事件之受
    處罰人，認為受舉發之違規行為應歸責他人者，應於舉發違
    反道路交通管理事件通知單應到案日期前，檢附相關證據及
    應歸責人相關證明文件，向處罰機關告知應歸責人，處罰機
    關應即另通知應歸責人到案依法處理；逾期未依規定辦理者
    ，仍依本條例各該違反條款規定處罰；又依本條例規定沒入
    之物，不問屬於受處罰人與否，沒入之，同條例第85條第1
    項、第3項亦有明文。是以，同條例第12條第1項第9款「報廢
    登記之汽車仍行駛」所處罰者，應係指汽車所有人在汽車登
    記報廢後仍自行或供他人駕駛之違規行為。
三、經查：
  (一)甲○○於96年4 月5 日下午5 時許，騎乘異議人乙○○所有
    車牌號碼SFI-338 號輕型機車，行經在高雄市○○路及永年
    街口附近，因未懸掛車牌而受警方攔查後，查知系爭輕機車
    業經報廢，經高雄市政府警察局民族派出所小隊長李宏忠掣
    單舉發，並由原處分機關即高雄市政府交通局於96年11月20
    日以受異議人違反道路交通管理處罰條例第12條第1 項第9
    款裁處罰鍰10,800元，並沒入車輛一節，有高雄市○○○○
    道路交通管理事件裁決書（高市府交裁字第裁32-BO0000000
    號、高雄市政府警察局高市警交字第BO0000000 號舉發道路
    交通管理事件通知單各1 紙在卷可稽。
  (二)查系爭車號SFI-338 號輕型機車已於95年12月19日申請報廢
    並繳回牌照及行照，此有機車車輛異動登記書1 紙附卷可證
    （院卷第16頁），再證人即本件舉發違反道路交通管理事件
    員警李宏忠到院具結證稱: 於舉發交通違規事件開單之時，
    為確認駕駛人即為於收受通知聯上簽名之人係同一人，會請
    駕駛人提出身分證或駕照核對，如駕駛人未帶駕照，會與中
    心查證駕駛人本人與於通知單上簽名之人是否為同一人；印
    象中沒見過在庭之異議人乙○○等語（院卷第12至13頁），
    足徵本件於員警舉發當時，於交通違規舉發通知單上簽名之
    甲○○，確實已經員警查證為駕駛人甲○○本人，則異議人
    辯稱系爭輕型機車已於95年12月19日申請報廢，並繳回牌照
    及行照，其並未於96年4 月5 日下午5 時許，騎乘系爭輕型
    機車行經在高雄市○○路及永年街口附近一節，殊非全然無
    據。再經本院依職權傳訊證人甲○○復未到庭，不足以認為
    甲○○駕駛系爭車號SFI-338 號輕型機車係可歸責於異議人
    之事由所致，自難逕為不利於異議人之認定。
四、綜上，依卷存證據，前開報廢之輕機車係由甲○○所行駛。
    揆諸前揭說明，本件報廢登記之車輛仍行駛之交通違規，難
    認係可歸責於異議人，是原處分機關遽對異議人裁罰，尚有
    未洽，自應由本院將原處分關於裁處異議人罰鍰10,800元之
    部分，予以撤銷。至於沒入車輛之處分，因罰鍰與沒入之行
    政管制目的不同，且依據道路交通管理處罰條例第12條第2
    項前段、第85條第3 項規定，報廢登記之車輛仍行駛者，不
    問屬於犯人與否，均沒入之，是以，原處分機關裁處沒入前
    開車輛部分，於法有據，該部分之異議，為無理由，應予駁
    回。
五、據上論斷，應依道路交通案件處理辦法第19條、20條前段裁
    定如主文。
中    華    民    國    97    年    7     月    24    日
                               交通法庭  法  官  黃繼瑜
以上正本證明與原本無異。
如不服本裁定應於送達後5日內向本院提出抗告狀。
中    華    民    國    97    年    7     月    25    日
                                         書記官  曾小玲


司法院資訊處製作；財團法人民間司法改革基金會備份。
